【裁判字號】    92,簡上,43
【裁判日期】    921119
【裁判案由】    給付票款
【裁判全文】
臺灣花蓮地方法院民事判決  九十二年度簡上字第四三號
    上  訴  人  甲○
    訴訟代理人  李文平律師
    被上訴人    乙○○○○○○.
    訴訟代理人  陳清華律師
右當事人間請求給付票款事件，上訴人對於中華民國九十二年五月二十九日本院花蓮
簡易庭九十一年度林簡字第四０號第一審判決提起上訴，本院判決如左：
    主    文
上訴駁回。
第二審訴訟費用由上訴人負擔。
    事    實
甲、上訴人方面：
  一、聲明：(一)原判決廢棄。
            (二)被上訴人應給付上訴人新台幣（下同）六百萬元及自系爭支票所載發
              票日起至清償日止，按年息百分之五計算之利息。
  二、陳述：除與原審判決書所載者相同茲予引用外，補稱：上訴人籌措款項部分已
      提出相關存提紀錄，可證上訴人於相關期日確有相當資金之提領，而證人張傑
      智亦承認有收到上訴人所交付之款項，至於張傑智是否將錢交給被上訴人，與
      上訴人無涉，上訴人雖辯稱係在脅迫之下簽發系爭支票，然與常理有違，且應
      由被上訴人就此部分負舉證責任。
  三、證據：援用原審之立證方法，並聲請訊問被上訴人。
乙、被上訴人方面：
  一、聲明：駁回上訴。
  二、陳述：與原審判決書所載者相同茲予引用。
    理    由
一、本件上訴人於原審起訴主張：其持有被告簽發，發票日分別為民國九十一年三月
    十五日、同年三月二十五日、同年四月五日，票面金額均為二百萬元，票據號碼
    分別為ＨＤＦ０五六七０三、ＨＤＦ０五六七０四、ＨＤＦ０五六七０五號之支
    票計三紙（以下簡稱系爭支票），詎屆期提示未獲付款，系爭支票三紙是上訴人
    借給第三人張傑智六百萬元，張傑智乃交付系爭支票，後稱第三人張傑智拿系爭
    支票，向上訴人表示被上訴人要調錢，第一次是九十一年二月初，上訴人由銀行
    帳戶提領現金一百十九萬元，連同身邊現金合計一百九十五萬元交由張傑智，張
    傑智則交付支票（預扣利息五萬元，以下二次同），第二次是隔四天後，除向銀
    行領款及身邊現金外，另向他人商借十萬元，湊足一百九十五萬元，第三次是九
    十一年三月十一、十二日左右，自銀行領款連同身邊現金計一百九十五萬元，為
    此依票據關係，請求被告給付原告六百萬元，及自九十一年九月六日起至清償日
    止，按年息百分之六計算之利息等情。
二、被上訴人於原審則以：兩造間為直接前後手之發票關係，且並無任何債權債務關
    係存在，被上訴人未曾收受任何款項，系爭支票係上訴人夥同他人脅迫恐嚇被上
    訴人所簽發，另上訴人與證人張傑智之供述不一，有違常理，且上訴人主張之借
    款金額與其提出之銀行存摺提領金額不符，益證兩造間並無債權債務關係存在，
    上訴人應就交付借款事實負舉證責任等語置辯。
三、本件之爭點為：
    (一)兩造間就系爭票據是否為直接前後手關係。
    (二)何人應負舉證責任？
    (三)上訴人是否已交付借款與張傑智？
四、經查：
    (一)上訴人於原審原主張：其是借錢給張傑智，張傑智拿系爭支票向其調現金，說
      票主要用錢（見原審卷第三十頁）。但證人張傑智於原審證稱：上訴人不認識
      被上訴人，但知道要借給票面上的發票人，我有跟上訴人提到被上訴人店裡要
      用錢，上訴人說利息合理就借給他，是被上訴人向上訴人借錢（見原審卷第五
      十二頁至五十四頁）。上訴人於原審亦陳稱：張傑智拿票給我時，說票主要調
      錢，我看了票有去看馬太鞍驛站，店很大、很漂亮，我主觀上認定是要調現，
      我也沒有要求張傑智在支票上背書，亦未要求擔保物品或借據（見原審卷第五
      十六至五十八頁）、張傑智要向上訴人借錢，上訴人也不會借給他，因上訴人
      知道張傑智沒有什麼錢（見原審卷第六十三頁）。由上可知，上訴人係認為借
      款人為票主即被上訴人，為得知票主即借款人有無償債能力，始去查看馬太鞍
      驛站，故兩造就系爭票據為直接前後手關係。
    (二)按當事人主張有利己之事實者，就其事實有舉證之責任，民事訴訟法第二百七
      十七條定有明文。又支票固為無因證券，票據債務人不得以自己與發票人或執
      票人之前手間所存在之抗辯事由對抗執票人；然發票人究非不得以自己與執票
      人間所存之直接抗辯事由對抗執票人，此觀票據法第十三條前段之反面解釋即
      明。即執票人行使票據上之權利，原則上就其如何取得該票據之原因事實，毋
      庸負舉證之責，然發票人與執票人倘係授受支票之直接當事人，發票人為交付
      支票之原因基礎關係如消費借貸關係不存在之抗辯，執票人亦主張係因貸款予
      發票人而直接收受支票，則執票人對於已交付借款，消費借貸關係有效成立之
      事實，自應負舉證責任（參酌最高法院九十一年度台簡抗字第四六號裁定）。
      本件上訴人主張被上訴人透過第三人張傑智介紹，持系爭三紙支票向上訴人借
      得六百萬元之事實，而被上訴人否認已收受借款，依前揭說明，上訴人就借款
      已交付之事實，應負舉證責任。
    (三)上訴人於原審所陳述交付借款之各項情節，難令人相信，理由如下：
      1.借貸關係中，借貸金額低者，貸與人或自行評估風險，或基於交情，而未要
        求借用人提供擔保物品；然借貸金額高者，貸與人為保障日後能順利實現債
        權，苟無特殊情誼，則多要求借用人必須提供擔保物品，此乃吾人日常生活
        經驗之一。本件上訴人自稱與被上訴人見過二次面，與被上訴人沒有交情等
        語，證人張傑智更於原審到庭證稱：借款時，被上訴人還不認識上訴人，借
        款期間也沒有見過面等語（均見原審九十二年四月二十一日言詞辯論筆錄）
        ，則上訴人將高達五百八十五萬元之借款，先後透過第三人張傑智轉交，除
        僅收受系爭支票外，竟無任何足以表彰收受借款之憑證，亦未要求借用人提
        供與借款等值或相當之擔保物品，是否真有如上訴人所主張之借款情節，實
        在令人懷疑？
      2.上訴人主張之資金來源中，自銀行提領現金之部分（見卷附上訴人提出之存
        摺往來明細中原告之「黃色」標示部分），分別為：１華南銀行：九十一年
        二月七日－－二十五萬元，同年二月八日－－三十五萬元。２中國信託銀行
        ：九十一年二月四日－－一百十九萬元，同年二月八日－－六十二萬元。３
        世華銀行：九十一年一月十八日－－十萬元，同年二月五日－－三萬元、三
        萬元、三萬元、一萬元，同年二月六日－－二十五萬元，同年二月八日三十
        三萬元。４第一銀行：九十二年一月二十九日－－二十二萬元，此有存摺影
        本附卷可參。上訴人於原審自稱交付三次一百九十五萬元之時間分別為：九
        十一年二月四日、約同年二月八日、九十一年三月十一、十二日等語，而證
        人張傑智於原審則到庭證稱：上訴人透過伊交錢給被上訴人的時間，二次在
        九十一年農曆過年前，另一次在過年後等語（均見原審九十二年四月二十一
        日言詞辯論筆錄）。查：九十一年度之農曆過年日期為民國九十一年二月十
        二日，由上訴人提出主張供交付借款之銀行存摺往來明細中之黃色標示部分
        ，除第一銀行之二十二萬元，提領時間為九十二年一月二十九日，明顯屬杜
        撰外，其餘黃色標示之各次領款時間均在九十一年二月十二日之前，與上訴
        人所稱九十一年三月十一、十二日我從銀行領部分現金，已有不符。再由上
        訴人提出之華南銀行存摺往來明細中，該帳戶於九十一年二月六日即有餘款
        七十一萬餘元，上訴人捨一次提領之便利，反而分二次，先後於九十一年二
        月七日領款二十五萬元，同年二月八日領款三十五萬元，尚餘款十一萬餘元
        ；而上訴人提出之中國信託銀行存摺往來明細中，該帳戶於九十一年二月八
        日提領六十二萬元，尚餘款十四萬餘元；上訴人提出之世華銀行存摺往來明
        細中，九十一年一月十八日領款十萬元，同年二月五日領款四次計十萬元，
        同年二月六日領款二十五萬元，同年二月八日領款三十三萬元，上訴人不僅
        捨一次提領現金之便利與安全性，竟在長達二十一天期間內，先後高達七次
        領款。上訴人為交付一次借款之用，先後多日、多次提領現金，實已與常情
        嚴重違背，況上訴人所稱之上開帳戶，當時尚有存款餘額二十五萬餘元（指
        華南銀行、中國信託銀行帳戶部分），則上訴人何須向他人商借十萬元（見
        原審九十二年四月二十一日言詞辯論筆錄）以支應本件借款之交付？凡此種
        種不合常理之處，益見上訴人主張所謂提領銀行現金用以支付系爭借款，純
        係臨訟虛造，不足採信。
      3.上訴人於原審所述與證人張傑智於原審所證述之內容，有如下之明顯供述不
        一情形：
      上訴人稱：在本件票據關係之前，見過被上訴人二次面，
        證人稱：借錢時，被上訴人還不認識上訴人。兩造一直都不認識，都是透過
                我。
      上訴人：要交錢時，是我打電話給張傑智，第一次我開車去，先熄火，「下
                車」拿錢給張傑智，「沒有看到」張傑智立刻點錢。
        證人稱：都是我打電話給上訴人，上訴人的電話號碼我忘了，第一、二次的
                一百九十五萬元，上訴人交給我，我都有「在上訴人的車上點錢」
                。
        由上可知，倘上訴人確有透過第三人張傑智轉交三次高達五百八十五萬元借
        款之事實，何以就是否當場點數現金、交付現金之地點為「車上」或「路上
        」等有關借款之重要細節，仍有不同之說法？況上訴人每次交付與張傑智之
        金額均高達一百九十五萬元，交付地點又為路邊或車上，上訴人當知身懷鉅
        額現金，除有安全上之顧慮外，就交付之款項是否確為一百九十五萬元，亦
        有清點上之困難，其既已多次至銀行提領現款，大可交付銀行所開立之支票
        即可，為何捨此便利、安全之途徑，反多次交付巨額現金？實與常情不符。
      4.又證人張傑智於原審證稱：上訴人說兩百萬元之借款，一個月利息要五萬元
        ，我有告訴被上訴人（見原審第五十頁），上訴人於原審亦陳稱：除預扣十
        五萬元之利息外，沒有再收到利息，我當時主觀上認為票到期就要付現（見
        原審卷第五十八頁），而系爭支票之發票日各為九十一年三月十五日、九十
        一年三月二十五日、九十一年四月五日，此有支票影本在卷可參，如證人張
        傑智所述屬實，則本件三次借款日期應為發票日前一個月，即九十一年二月
        十五日、同年二月二十五日、九十一年三月五日，然上訴人及證人張傑智於
        原審所陳述及證述之借款日期，均與之不符，在在可證上訴人及證人張傑智
        所述，實不可採。
五、綜上所述，上訴人既無法證明其業已交付借款與被上訴人，從而，上訴人依票據
    關係，請求被上訴人付六百萬元及其利息，自無理由，原審據為上訴人敗訴之判
    決，並無不合，上訴人之上訴，為無理由，應予駁回。
六、據上論結，本件上訴為無理由，依民事訴訟法第四百三十六條之一第三項、第四
    百四十九條第一項、第七十八條，判決如主文。
中      華      民      國    九十二    年     十一     月     十九     日
                              臺灣花蓮地方法院民事庭
~B審判長法官  陳心弘
~B      法官  郝燮戈
~B      法官  李世華
右正本證明與原本無異。
本件不得上訴第三審（參見民事訴訟法第四百三十六條之二、第四百六十六條）。
~B法院書記官  陳賜福
中      華      民      國    九十二    年      十一    月    二十五    日


司法院資訊處製作；財團法人民間司法改革基金會備份。
